臺灣臺中地方法院民事判決
110年度訴字第2976號
原      告  蘇泳緹  

被      告  遠東國際商業銀行股份有限公司


法定代理人  侯金英  
訴訟代理人  吳俞穎  

被      告  台新國際商業銀行股份有限公司太平分行

法定代理人  張雅芳  
訴訟代理人  顏誌儀  
上列當事人間請求確認債權不存在事件，本院於民國111年4月28
日言詞辯論終結，判決如下：
    主    文
原告之訴及假執行之聲請均駁回。
訴訟費用由原告負擔。　　
    事實及理由
壹、程序方面：
一、按不變更訴訟標的，而補充或更正事實上或法律上之陳述者
    ，非為訴之變更追加；原告於判決確定前，得撤回訴之全部
    或一部，但被告已為本案之言詞辯論者，應得其同意；訴之
    撤回應以書狀為之，民事訴訟法第256條及第262條第1、2項
    分別定有明文。查原告起訴時聲明原記載：「一、原告之欠
    款新台幣（下同）467,475元早已清償完畢。二、被告之債
    權不根本存在。被告台新國際商業銀行股份有限公司太平分
    行（下稱台新銀行）本不應該扣押原告（債務人）在被告台
    新銀行之存款467,475元（含手續費250元），經被告台新銀
    行函知鈞院。三、被告台新銀行不只扣押原告（債務人）之
    存款467,475元（含手續費250元），事實上，被告台新銀 
    行是扣押原告（債務人）之存款1,097,374元，多扣押629,8
    99元（自110年3月5日至110年8月13日），長達5個月又8天
    ，讓原告全無周轉金，事業與生活都陷入困境。四、所有被
    告（即遠東國際商業銀行股份有限公司〈下稱遠東銀行〉、黃
    先生〈依原告提供之手機號碼查詢後為黃昭銘，見本院卷第5
    5頁〉、温紹茗〈聯立法律事務所業務〉、永豐商業銀行股份股
    份有限公司消費金融處〈下稱永豐銀行〉、台新銀行）必須賠
    償原告之損失，特別是台新銀行必須賠償原告629,899元及
    自110年3月5日至110年8月13日的法定利息。 」（見中簡卷
    第17頁）；嗣經本院闡明後，於111年4月18日具狀更正為：
    「一、確認被告遠東銀行對原告之債權（即136,051元，及
    其中127,490元自95年8月14日起至104年8月31日止，按年息
    19.71%計算之利息，自104年9月1日起至清償日止，按年息1
    4.99%計算之利息）不存在。二、被告遠東銀行應給付原告4
    67,475元，及自本訴狀繕本送達翌日起至清償日止，按年息
    5%計算之利息。三、被告台新銀行應給付原告629,899元，
    及自本訴狀繕本送達翌日起至清償日止，按年息5%計算之利
    息。」，並撤回被告黃先生〈黃昭銘〉、温紹茗及永豐銀行之
    訴訟（見本院卷第147至149頁）。經核原告上開所為並未變
    更訴訟標的，僅變更其事實上之陳述，依前開規定，非為訴
    之變更或追加；至原告撤回被告黃先生〈黃昭銘〉、溫紹茗及
    永豐銀行部分，因該3人尚未為本案之言詞辯論，自無庸得
    其等之同意，而生撤回效力，合先敘明。
二、次按確認法律關係之訴，非原告有即受確認判決之法律上利
    益者，不得提起之，民事訴訟法第247條第1項定有明文。又
    所謂即受確認判決之法律上利益，係指法律關係之存否不明
    確，原告主觀上認其在法律上之地位有不安之狀態存在，且
    此種不安之狀態，能以確認判決將之除去者而言，若縱經法
    院判決確認，亦不能除去其不安之狀態者，即難認有受確認
    判決之法律上利益（最高法院52年台上字第1240號判例意旨
    參照）。本件原告請求確認被告遠東銀行對其並無債權存在
    ，但為遠東銀行所否認，足認原告在私法上之地位有受侵害
    之危險，而得以確認判決除去，是原告提起本件民事訴訟，
    有確認利益。
貳、兩造主張：
一、原告主張：
  ㈠原告曾於94年間向被告遠東銀行以信用卡借款12萬元（下稱
    系爭借款），當時無力償還，至100年間接獲遠東銀行委託
    催收之聯立法律事務所高雄所承辦人黃昭銘聯繫，告知原告
    系爭借款數額已達268,571元，以及遠東銀行已將此筆債務
    轉給永豐銀行等情。原告乃與黃昭銘協調，自100年6月起按
    月還款（還款方式：前期為每月6,000元，自100年12月起每
    月3,500元，以劃撥方式匯款至黃昭銘指定之戶名：永豐商
    業銀行股份有限公司消費金融處、帳號：000000000000帳戶
    ），系爭借款至106年10月已清償完畢，而原告於清償過程
    中，黃昭銘會定期以電話告知原告尚未清償之金額。於104
    年間，原告又接獲聯立法律事務所另一名黃先生（不知名）
    連繫，告知其受被告遠東銀行委託催收債務，當時原告即向
    該人員表示已於100年起持續還款至今，經該人員表示會再
    確認後即無下文。詎原告竟於110年2月間再收到本院民事執
    行處之執行命令（本院110年度司執字第2962號扣押命令；
    下稱系爭執行命令），始知被告遠東銀行已對原告聲請強制
    執行，並扣押原告於被告台新銀行帳戶（下稱系爭帳戶）内
    之467,475元存款（下稱系爭扣押款項）。
　㈡原告依系爭執行命令上所載債權人遠東銀行代理人温紹茗之
    聯絡資訊，向其詢問相關債務事宜，得知温紹茗亦為聯立法
    律事務所人員，然温紹茗卻表示原告先前清償之對象為永豐
    銀行而非遠東銀行，因此原告仍有積欠遠東銀行債務，遠東
    銀行才對原告聲請強制執行。惟查聯立法律事務所係被告遠
    東銀行所委託之催收單位，則聯立法律事務所乃屬被告遠東
    銀行就催收系爭借款債權之代理人，而聯立法律事務所復指
    派其員工黃昭銘，向原告執行催收業務並指定原告向永豐銀
    行清償，從而，永豐銀行就系爭借款即屬有受領權之人。原
    告既已依被告遠東銀行之代理人指示還款，並給付完畢，遠
    東銀行未實際受有利益，亦不得對抗原告，則被告遠東銀行
    再對原告聲請強制執行而取得系爭467,475元扣押款項，即
    屬無法律上原因而受有利益，並致原告受有467,475元之損
    害，應構成民法第179條規定之不當得利，被告遠東銀行自
    應返還原告467,475元之款項。
  ㈢原告於110年2月20日收受系爭執行命令後，始知悉原告於系
    爭帳戶内之467,475元，業經扣押並移轉予被告遠東銀行，
    而系爭帳戶經執行後，尚餘629,899元。嗣原告於110年3月5
    日欲提領系爭帳戶内餘款作為生活費用時，被告台新銀行竟
    凍結原告帳戶，致原告無法提領，經原告向台新銀行櫃台詢
    問後，得知是遭法院強制執行扣押，才無法提領，嗣經台新
    銀行文心分行理專林征詠協助，被告台新銀行始於110年8月
    13日解除原告之帳戶管制，原告隨即於同日將系爭帳戶餘額
    轉匯其他銀行。查被告台新銀行接受原告辦理活期儲蓄存款
    時，即與原告間發生不定期消費寄託關係，原告本得隨時請
    求被告台新銀行於存款額度内返還一定數額之金錢。被告台
    新銀行於110年1月間雖收受系爭執行命令而扣押系爭帳戶存
    款，惟被告僅得於執行命令所命扣押之金額467,475元範圍
    内為扣押，被告竟逾越系爭執行命令，於扣押金額467,475
    元範圍外，凍結原告系爭帳戶内全部款項，致使原告於110
    年3月5日至8月13日疫情期間，無法提領金額，而需另行借
    貸度日，已侵害原告基於消費寄託契約之返還請求權利及人
    性尊嚴，應屬不完全給付。故原告依民法第184條侵權行為
    法律規定，以及民法第603條、第598條第1項、第601-1條第
    1項及第227條不完全給付之規定，請求被告台新銀行應賠償
    原告遭無故扣押或凍結之629,899元之一倍金額作為損害賠
    償。
  ㈣並聲明：1.確認被告遠東銀行對原告之債權（即136,051元，
    及其中127,490元自95年8月14日起至104年8月31日止，按年
    息19.71%計算之利息，自104年9月1日起至清償日止，按年
    息14.99%計算之利息）不存在。2.被告遠東銀行應給付原告
    467,475元，及自本訴狀繕本送達翌日起至清償日止，按年
    息5%計算之利息。3.被告台新銀行應給付原告629,899元，
    及自本訴狀繕本送達翌日起至清償日止，按年息5%計算之利
    息。4.原告願供擔保，請准宣告假執行。
二、被告抗辯稱：
  ㈠被告遠東銀行：
    原告所提出其與訴外人永豐銀行間相關繳款紀錄（見本院卷
    第157至170頁），與被告遠東銀行無涉。從而，原告應就其
    主張已於106年間清償系爭借款完畢，負舉證責任。至於遠
    東銀行對原告之系爭借款債權，已於本院110年度司執字第2
    962號執行程序中完全受償。並聲明：原告之訴及假執行之
    聲請均駁回；如受不利判決，請准供擔保免為假執行。
  ㈡被告台新銀行：
　　被告台新銀行係依本院110司執竹字第2962號執行命令（即
    系爭執行命令）所載扣押原告在台新銀行之存款債權467,47
    5元（含手續費250元）後，並向本院陳報。被告台新銀行並
    無原告所稱擅自多扣押629,899元之情事。並聲明：原告之
    訴及假執行之聲請均駁回；如受不利判決，請准供擔保免為
    假執行。
參、兩造不爭執及爭執事項
一、不爭執事項：
　㈠被告遠東銀行於110年1月4日持臺灣南投地方法院103年度司
    執字第23531號債權憑證，向本院民事執行處對原告之銀行
    存款聲請強制執行，聲請執行金額為136,051元，及其中127
    ,490元自95年8月14日起至104年8月31日止，按年息19.71%
    計算之利息，另自104年9月1日起至清償日止，按年息14.99
    %計算之利息。經本院於110年1月7日核發110年度司執字第2
    962號執行命令（即系爭執行命令）後，扣押原告於被告台
    新銀行之存款債權467,475元（含手續費），已移轉該467,4
    75元（含手續費）存款債權予被告遠東銀行。（見本院110
    年度司執字第2962號卷，本院卷第107至127頁）
  ㈡原告自100年10月6日起至106年10月16日止，陸續以郵局劃撥
    方式匯款至訴外人永豐銀行消費金融處，帳號為0000000000
    00之帳戶。（見本院卷第157至170頁）
　㈢原告所有之台新銀行存摺明細記載：①110年3月5日轉帳支取4
    67,475元法院扣押款；②110年8月13日匯出匯款630,069元。
    （見中簡卷第25頁，本院卷第103頁）
　㈣被告遠東銀行對原告之系爭借款債權，業經本院110年度司執
    字第2962號強制執行原告對被告台新銀行之存款債權，已經
    扣款清償完畢。（見本院卷第141頁）　　
二、爭執事項： 
　㈠原告主張被告遠東銀行對其之借款債權已經清償完畢，被告
    遠東銀行依系爭執行命令所扣得之467,475元，為不當得利
    ，有無依據？
　㈡被告台新銀行是否有違法扣押原告629,899元之存款？原告依
    民法第184條、第603條、第598條第1項、第601-1條第1項及
    第227條之規定，請求被告台新銀行賠償其629,899元，有無
    理由？　　
肆、本院判斷：
一、原告對被告遠東銀行之請求為無理由：
　㈠民事訴訟法第277條規定：「當事人主張有利於己之事實者，
    就其事實有舉證之責任。但法律別有規定，或依其情形顯失
    公平者，不在此限。」故於履行債務之事件，債務人如對債
    權人債權發生原因之事實已為自認，並主張該債權已因清償
    而消滅，則就清償之事實，應由主張之債務人負舉證之責任
    。本件原告對其有積欠被告遠東銀行系爭借款（即卡債12萬
    元）之事實，已為自認（見中簡卷17頁）。而則就原告已清
    償系爭借款之事實，依法自應由原告負舉證之責任。
　㈡原告所提出其與訴外人永豐銀行間相關繳款紀錄（見本院卷
    第157至170頁），然永豐銀行顯與被告遠東銀行不同，原告
    既無法證明被告遠東銀行有同意原告匯款入永豐銀行帳戶藉
    以清償原告所積欠之系爭借款，則其所提之繳款資料，自難
    執為對原告有利之認定，應認原告所主張已清償系爭借款，
    被告遠東銀行對原告已無債權存在等情，並無足取。故被告
    起訴確認被告遠東銀行對原告之債權（即136,051元，及其
    中127,490元自95年8月14日起至104年8月31日止，按年息19
    .71%計算之利息，自104年9月1日起至清償日止，按年息14.
    99%計算之利息）不存在等語，即屬無據，應予駁回。
　㈢被告遠東銀行係以其所取得臺灣南投地方法院之債權憑證聲
    請對原告為強制執行，本院民事執行處分110年度司執字第2
    962號案件執行，且因查悉原告於台新銀行太平分行之帳戶
    內有存款債權，本院依法核發扣押命令及移轉命令，使得被
    告遠東銀行對原告之債權獲得滿足等情，業經本院調取本院
    110年度司執字第2962號執行卷審閱無誤，則被告遠東銀行
    之債權獲得滿足，係依法取得之執行名義後經由本院強制執
    行程序所致，自無不當得利可言。原告主張被告遠東銀行應
    返還不當得利467,475元云云，自無理由，不應准許。
　㈣至原告所提其係有受黃昭銘指示自100年6月起按月還款（還
    款方式：前期為每月6,000元，自100年12月起每月3,500元
    ，以劃撥方式匯款至黃昭銘指定之戶名：永豐商業銀行股份
    有限公司消費金融處、帳號：000000000000帳戶）等情，縱
    使為真，因該匯款入永豐銀行帳戶之效力並不及於被告遠東
    銀行，故此部分應係原告對黃昭銘等人依法提起相關民事訴
    訟，請求返還之問題，附予敘明。
二、原告對被告台新銀行之請求為無理由：　　
  ㈠被告台新銀行係於110年1月間收受本院110年1月7日中院麟民
    執110司執竹字第2962號執行命令（即系爭執行命令），禁
    止原告在「債務人（即原告）對第三人（即台新銀行）之存
    款債權，在136,051元，及其中127,490元自95年8月14日起
    至104年8月31日止，按年息19.71%計算之利息，自104年9月
    1日起至清償日止，按年息14.99%計算之利息」範圍内收取
    對台新銀行之存款債權或為其他處分，台新銀行亦不得對原
    告清償（見本院卷第107至109頁），於查明原告對台新銀行
    確有存款債權後，依上開執行命令扣押467,475元（含手續
    費250元）後，並向本院陳報（見本院卷第119頁）。嗣台新
    銀行復依本院核發之移轉命令（見本院卷第121頁），按執
    行債權人即被告遠東銀行之指示（見本院卷第123頁），開
    立與系爭扣押款項同額之支票予遠東銀行，並發函通知本院
    及遠東銀行（見本院卷第127頁）等情，除有上開台新銀行
    所提資料為證，並經本院調取110年度司執字第2962號卷審
    閱無誤。
　㈡被告台新銀行並無原告所稱擅自多扣押629,899元之情事，此
    參原告提出之台新銀行存摺明細顯示該筆交易紀錄為「0000
    000」、 「$467,475」、「法院扣押款」即明（見中簡卷第
    25頁），至原告所稱台新銀行扣押1,097,374元，該金額實
    乃原告於110年3月2日之存款餘額（見中簡卷第25頁），並
    非台新銀行所為扣押款項之金額，原告此部分之主張顯與事
    實不符。又由同上存摺明細記載，原告曾於110年8月13日匯
    出匯款630,069元，並提出該筆交易之國内匯款申請書（兼
    取款憑條）（見本院卷第129頁），亦可證台新銀行並未多
    扣押原告629,899元。
　㈢原告主張台新銀行有拒絕原告提領629,899元之存款債權乙節
    ，已為被告台新銀行所否認，且原告亦未能舉證證明該事實
    存在，其空言主張被告台新銀行拒絕讓其提取存款致受有損
    害云云，自無足採。
　㈣從而，原告依民法第184條侵權行為、民法第603條、第598條
    第1項、第601-1條第1項之規定及第227條不完全給付之規定
    ，請被告台新銀行賠償629,899元之損害，即屬無據，鞥予
    駁回。　
三、綜上，本件原告主張其已清償積欠被告遠東銀行之債務為由
    ，依民法不當得利之規定，起訴請求確認被告遠東銀行對原
    告之債權（即136,051元，及其中127,490元自95年8月14日
    起至104年8月31日止，按年息19.71%計算之利息，自104年9
    月1日起至清償日止，按年息14.99%計算之利息）不存在；
    被告遠東銀行應給付原告467,475元，及自訴狀繕本送達翌
    日起至清償日止，按年息5%計算之利息；經核均屬無據，不
    應准許。又原告依民法第184條、第603條、第598條第1項、
    第601-1條第1項及第227條之規定，起訴請求被告台新銀行
    應給付原告629,899元，及自訴狀繕本送達翌日起至清償日
    止，按年息5%計算之利息；經核亦無理由，不應准許。而原
    告之訴既經駁回，其假執行之聲請即失其依據，應併予駁回
    。
四、本件事證已經明確，兩造其餘主張舉證及攻擊防禦方法核與
    判決結果不生影響，故不一一論述。
伍、結論：原告之訴為無理由，依民事訴訟法第78條，判決如主
    文。
中　　華　　民　　國　　111 　年　　5 　　月　　26　　日
                  民事第二庭    法  官  李悌愷
正本係照原本作成。
如對本判決上訴，須於判決送達後20日內向本院提出上訴狀（須
附繕本）。如委任律師提起上訴者，應一併繳納上訴審裁判費。
中　　華　　民　　國　　111 　年　　5 　　月　　26　　日
                                書記官  蘇文熙